臺灣屏東地方法院刑事判決　　　　　　　 96年度訴字第631號
公　訴　人　臺灣屏東地方法院檢察署檢察官
被　　　告　戊○○
上列被告因偽造文書案件，經檢察官提起公訴（95年度偵字第
4560號），被告於準備程序中就被訴事實為有罪之陳述，經本院
合議庭裁定改以簡式審判程序審理，判決如下：
    主  文
戊○○共同行使偽造私文書，足以生損害於公眾及他人，處有期
徒刑拾月，減為有期徒刑伍月，如易科罰金，以銀元佰元即新
臺幣玖佰元折算壹日。未扣案之如附表所示之署押、印文及「丙○○」、「甲○○」、「乙○○」、「丁○○」之印章各壹枚均
沒收。
    事  實
一、戊○○與趙光華（由檢察官另行偵辦中）明知並無成立力東
    貿易股份有限公司（設於屏東市○○路62之5 號1 樓，下稱
    力東公司）之真意，竟基於共同偽造文書之犯意聯絡，由趙
    光華以每月新臺幣（下同）15,000元之代價，由戊○○擔任
    力東公司之人頭負責人，渠2 人明知丙○○、甲○○、乙○○及丁○○等4 人並未同意成為力東公司之發起人、股東或
    董、監事，先於民國91年1 月間前某日，委由不知情之刻印
    店店員偽刻丙○○、甲○○、乙○○及丁○○之印章後，明
    知力東公司未召開發起人會議及董事會，乃於91年1 月18日
    前之某日，接續於(1)發起人會議記錄上虛偽記載於91年1 月
    9 日上午9 時召開發起人會議，出席股東5 人，討論事項為
    訂立章程及選任董事、監察人，並決議戊○○、丙○○、甲○○為董事，乙○○為監察人，主席為戊○○及記錄為甲○○等不實內容，並蓋用上揭盜刻之「甲○○」之印章；(2)力
    東公司之章程上虛偽記載全體發起人為戊○○、丙○○、甲○○、乙○○、丁○○，於91年1 月9 日發起公司及成立章
    程等內容，並蓋用上揭盜刻之、「丙○○」、「甲○○」、
    「乙○○」及「丁○○」之印章；(3)董事會議簽到簿上偽造
    丙○○、甲○○之署押，以表示丙○○及甲○○均出席91年
    1 月9 日10時之董事會；(4)董事會議紀錄上虛偽記載於91年
    1 月9 日上午10時召開董事會，出席董事為戊○○、丙○○
    及甲○○，討論事項為選任董事長，決議由戊○○為董事長
    ，主席為戊○○及記錄為甲○○等不實內容，並蓋用上揭盜
    刻之「甲○○」之印章；(5)股東名簿上虛偽記載戊○○、丙○○、甲○○、乙○○及丁○○之股數及出資股款等不實內
    容（偽造之私文書詳如附表所載）。之後趙光華再委由不知
    情之會計師李善餘完成設立力東公司之資本額查核，並於91
    年1 月18日持上開文書向經濟部中部辦公室辦理設立登記，
    致使承辦之公務員將此不實事項登載於職務上所掌之公文書
    上，並於91年1 月18日准予設立登記，足生損害於丙○○、
    甲○○、乙○○、丁○○及經濟部對於公司管理之正確性。
    俟力東公司因欠繳91年度營業稅罰鍰2,333,600 元，為法務
    部行政執行署屏東執行處執行時，嗣於94年12月間，丙○○
    接獲法務部行政執行署屏東行政執行處執行命令時，始悉上
    情。
二、案經丙○○訴由臺灣屏東地方法院檢察署檢察官偵查起訴。
    理  由
一、本案被告所犯為死刑、無刑徒刑或最輕本刑為3 年以上有期
    徒刑以外之罪，其於準備程序中就被訴事實為有罪之陳述，
    經法官告知簡式審判程序之旨，並聽取公訴人之意見後，依
    刑事訴訟法第273 條之1 第1 項規定，裁定由受命法官獨任
    進行簡式審判程序，合先敘明。
二、上開犯罪事實，業據被告戊○○於本院審理時供承不諱，核
    與證人丙○○、丁○○、乙○○、趙光華及李善餘之證述相
    符，復有經濟部中部辦公室95年5 月15日經授中字第095309
    16740 號函附之經濟部91年1 月18日經授中字第0913159074
    0 函、力東公司設立登記申請書、力東公司章程、股東名簿
    、發起人會議記錄、董事會議記錄及股份有限公司設立登記
    表、委託書及查核報告書等申請設立資料在卷可按（見95年
    度他字第488 號卷第30頁至第50頁），足徵被告自白與事實
    相符，是本件事證明確，被告犯行堪以認定。
三、按修正後刑法第2 條第1 項規定：「行為後法律有變更者，
    適用行為時之法律。但行為後之法律有利於行為人者，適用
    最有利於行為人之法律」。(一)查被告行為後，刑法第33條第
    5 款修正規定「罰金：新臺幣1 千元以上，以百元計算之。
    」，與修正前刑法第33條第5 款規定「罰金：1 元以上。」
    不同，比較新舊法結果，就刑法第214 條使公務員登載不實
    罪之罰金刑部分，自以修正前刑法所定罰金刑之下限較有利
    於行為人。(二)再按刑法第55條後段之牽連犯規定亦於94年1
    月7 日經刪除，並於95年7 月1 日生效。是於新法修正施行
    後，被告本件所為行使偽造私文書與使公務員登載不實事項
    文書等犯行，即須分論併罰，是應以修正前刑法第55條後段
    牽連犯之規定較有利於行為人。綜上所述，參酌最高法院95
    年5 月23日刑事庭第8 次會議決議，比較新舊法時應就罪刑
    有關之共犯、未遂犯、想像競合犯、牽連犯、連續犯、結合
    犯，以及累犯加重、自首減輕暨其他法定加減原因（如身份
    加減）與加減比例等一切情形，本於統一性及整體性原則，
    綜其全部罪刑之結果而為比較。(三)本件綜合比較結果，應認
    依修正前刑法對被告較為有利，是應一體適用修正前刑法即
    行為時刑法。
四、按股東會或董事會之會議紀錄，乃公司之股東或董事開會時
    ，由記錄人員依照決議內容作成之文書，若非記錄人員假冒
    他人名義製作該會議紀錄，自得成立偽造私文書罪，最高法
    院90年度台上字第1730號判決意旨參照。又在簽到簿上簽名
    ，係表示本人已出席會議之意思，有一定之法律效果，該簽
    到簿自屬私文書，臺灣高等法院94年度上訴字第1552號判決
    意旨可資參照。核被告戊○○所為，係犯刑法第216 條、第
    210 條行使偽造私文書罪及第214 條之使公務員登載不實罪
    。其所為偽造印章、印文之階段行為，應為偽造私文書所吸
    收，偽造私文書之低度行為應為行使偽造私文書之高度行為
    所吸收，均不另論罪。至於被告為辦理公司設立登記時，先
    後偽造公司章程、股東名簿、發起人會議記錄、董事會議記
    錄及董事會議簽到簿等文書，並於公司章程上蓋用偽造之「
    丙○○」、「甲○○」、「乙○○」、「丁○○」之印章、
    發起人會議記錄及董事會議記錄上蓋用偽造之「甲○○」之
    印章、及在董事會議簽到簿上偽造「丙○○」及「甲○○」
    之署押等行為，均係於密切接近之時間及同地實施，侵害同
    一法益，各行為之獨立性極為薄弱，且係出於同一目的，在
    時間之差距上，難以強行分開，應視為數個舉動之接續施行
    ，合為包括之一行為予以評價，屬接續犯。被告戊○○與趙
    光華就上述行為間有犯意聯絡及行為分擔，為共同正犯（關
    於刑法第28條規定，此次修正僅將法文「共同實施犯罪」修
    正為「共同實行犯罪」，對被告而言，並無有利或不利之問
    題，故無庸為新舊法之比較）。被告與趙光華利用不知情之
    刻印店店員偽造甲○○、丙○○、乙○○、丁○○之印章及
    利用不知情之會計師李善餘為查核報告並持上開偽造之私文
    書向主管機關行使，均為間接正犯。其利用不知情之會計師
    李善餘持上開文件向主管機關行使辦理公司設立登記，係基
    於一個行使之目的而為一個行使行為，應為單純一罪。再被
    告所犯行使偽造私文書罪與明知為不實事項而使公務員登載
    於職務上所掌文書罪間，有方法、結果之牽連關係，應依修
    正前刑法第55條之規定從一重之行使偽造私文書罪論處。爰
    審酌被告為國中肄業之成年人，應足有相當智識及生活經驗
    ，竟因貪圖小利而任人頭公司之董事長，幫助他人為逃漏稅
    捐及脫法行為，足生損害於他人及行政機關，惟念及犯後態
    度良好，尚知悔悟及所受利益甚微等一切情狀，量處如主文
    所示之刑。
五、未扣案如附表所示之文件為供被告偽造私文書及行使偽造私
    文書所用之物，已經被告行使而提出於經濟部中部辦公室，
    非屬被告所有，雖不得諭知沒收，惟其等文件上「丙○○」
    、「甲○○」、「乙○○」、「丁○○」等印文、「丙○○
    」、「甲○○」之署押及被告盜刻之「丙○○」、「甲○○
    」、「乙○○」、「丁○○」印章各1 枚，不問屬於犯人與
    否，均依刑法第219 條規定沒收之。
六、末查本件被告犯罪時間在96年4 月24日以前，所犯為刑法第
    216 條、第210 條之罪，合於減刑條件，爰依中華民國96年
    罪犯減刑條例第2 條第1 項第3 款之規定，減其刑期二分之
    一，並依同條例第9條之規定諭知易科罰金之折算標準。
據上論斷，應依刑事訴訟法第299 條第1 項前段，刑法第2 條第
1 項前段，刑法第28條、第210 條、第216 條、第214 條，修正
前刑法第55條、刑法第219 條、修正前刑法第41條第1 項前段，
罰金罰鍰提高標準條例第1 條前段、修正前同條例第2 條，中華
民國96年罪犯減刑條例第2 條第1 項第3 款、第7 條、第9 條，
判決如主文。
本案經檢察官鍾仁松到庭執行職務
中　　華　　民　　國　　96　　年　　7 　　月　　31　　日
                  刑事第二庭    法  官  陳海寧
以上正本證明與原本無異。
如不服本判決應於收受本判決送達後10日內向本院提出上訴書狀
，其未敘述上訴理由者，並得於提起上訴後10日內向本院補提理
由書狀（均須按他造當事人之人數附繕本）「切勿逕送上級法院
」
中　　華　　民　　國　　96　　年　　8 　　月　　6 　　日
                                書記官  馮得弟
附 表
┌──┬─────────┬─────────────┐
│編號│偽造之私文書      │    沒收之署押/印文       │
├──┼─────────┼─────────────┤
│ 1  │力東貿易股份有限公│紀錄欄內偽造之「甲○○」印│
│    │司發起人會議紀錄  │文1 枚                    │
├──┼─────────┼─────────────┤
│ 2  │力東貿易股份有限公│全體發起人簽名欄內偽造之「│
│    │司章程            │丙○○」、「甲○○」、「段│
│    │                  │知章」、「丁○○」印文各1 │
│    │                  │枚                        │
├──┼─────────┼─────────────┤
│ 3  │力東貿易股份有限公│董事欄內偽造之「丙○○」、│
│    │司董事會議簽到簿  │「甲○○」署押各1枚       │
├──┼─────────┼─────────────┤
│ 4  │力東貿易股份有限公│紀錄欄內偽造之「甲○○」印│
│    │司董事會議紀錄    │文1 枚                    │
├──┼─────────┼─────────────┤
│ 5  │力東貿易股份有限公│                          │
│    │司股東名簿        │                          │
└──┴─────────┴─────────────┘
附錄本案論罪科刑法條
刑法第210條(偽造變造私文書罪)
偽造、變造私文書，足以生損害於公眾或他人者，處5 年以下有
期徒刑。
刑法第214條（使公務員登載不實罪）
明知為不實之事項，而使公務員登載於職務上所掌之公文書，足
以生損害於公眾或他人者，處3 年以下有期徒刑、拘役或5 百元
以下罰金。
刑法第216 條(行使偽造變造或登載不實之文書罪)
行使第210 條至第215 條之文書者，依偽造、變造文書或登載不
實事項或使登載不實事項之規定處斷。
